【裁判字號】    97,易,128
【裁判日期】    970328
【裁判案由】    詐欺
【裁判全文】
臺灣士林地方法院刑事判決               97年度易字第128號
公  訴  人  臺灣士林地方法院檢察署檢察官
被      告  甲○○
上列被告因詐欺案件，經檢察官提起公訴（96年度偵字第14323
號）暨移請併案審理（臺灣士林地方法院檢察署97年度偵字第18
71號、第2125號、臺灣臺南地方法院檢察署96年度偵字第18342
號、臺灣台北地方法院檢察署96年度偵字第26568號、臺灣板橋
地方法院檢察署96年度偵字第28963號），被告於本院審判期日
就被訴及併案事實均為有罪之陳述，經本院合議庭裁定本案改由
受命法官獨任以簡式審判程序進行審理，並判決如下：
    主  文
甲○○犯幫助詐欺取財罪，處有期徒刑貳月，如易科罰金以新台
幣壹仟元折算壹日；又犯幫助詐欺取財罪，處有期徒刑貳月，如
易科罰金以新台幣壹仟元折算壹日；又犯幫助詐欺取財罪，處有
期徒刑貳月，如易科罰金以新台幣壹仟元折算壹日；又犯幫助詐
欺取財罪，處有期徒刑貳月，如易科罰金以新台幣壹仟元折算壹
日。應執行有期徒刑陸月，如易科罰金以新台幣壹仟元折算壹日
。
    事  實
一、甲○○因缺錢使用，明知申請帳戶使用係輕而易舉之事，一
    般人無故取得他人金融帳戶使用之行徑常與財產犯罪密切相
    關，且得預見將自己帳戶提供予不認識之他人使用，可能幫
    助掩飾或隱匿他人因犯罪所得財物，致使被害人及警方追查
    無門，竟不違背其本意，仍基於幫助詐欺之不確定故意，於
    民國96年8 月底至同年9 月上旬某日止，先後4 次，在台北
    縣汐止市○○路路旁某處，以每本帳戶新臺幣（下同）3,00
    0 元之代價，將其所申請取得之臺灣土地銀行南港分行（下
    稱臺灣土地銀行）帳號000000000000000 號帳戶、臺北富邦
    銀行永春分行（下稱臺北富邦銀行）帳號000000000000 號
    、合作金庫商業銀行玉成分行（下稱合作金庫銀行）帳號00
    0000 0000000號、聯邦銀行永春分行（下稱聯邦銀行）帳號
    0000 00000000 號之存摺、提款卡及密碼，分別交付不詳年
    籍姓名之詐欺集團成員，供該詐欺集團作為掩飾及藏匿詐欺
    所得之用。嗣該詐欺集團成員取得前開系爭帳戶資料後，即
    基於意圖為自己不法所有之犯意，分別為下列詐欺行為：
(一)於96年9 月7 日晚間6 時許，致電臺中縣大里市○○里○○鄰
    ○○路784 巷1 弄2 號之謝東穎，誆稱有謝東穎之行動電話
    號碼可以查到謝東穎之個人資料，要求謝東穎依指示匯款，
    謝東穎信以為真，先後於96年9 月7 日晚間8 時27分許、8
    時30分許、8 時32分許、8 時57分許，匯入1 萬1 千元、5
    萬元、9 千元、6 千元至甲○○提供詐欺集團使用之臺北富
    邦銀行帳戶內。嗣因謝東穎發現受騙，報警循線查獲，始知
    上情。
(二)於96年9 月8 日下午3 時52分許及同日晚間6 時12分許，致
    電臺北縣五股鄉○○路○ 段22巷10號10樓之3 孔馨瑩及臺南
    市○○路○ 段30巷55號張雅媚，佯裝為東森購物之服務人員
    ，告知孔馨瑩、張雅媚因先前電視購物之匯款方式有誤，必
    須前往自動櫃員機操作，始能取消錯誤之扣款，致孔馨瑩、
    張雅媚均信以為真，孔馨瑩於96年9 月8 日晚間6 時41分許
    ，依該詐欺集團成員指示操作，將款項4,123 元匯入甲○○
    提供予詐欺集團使用之土地銀行帳戶內；張雅媚則於同日晚
    間7 時1 分許，依該詐欺集團成員指示操作，將款項29,983
    元匯入甲○○提供予詐欺集團使用之土地銀行帳戶內。嗣因
    孔馨瑩、張雅媚發現受騙，報警循線查獲，始知上情。
(三)於96年9 月8 日晚間8 時45分許，致電臺南縣新市鄉○○村
    ○○鄰○○街89號4 樓之1 朱思諭，佯裝為網路賣家因網路交
    易錯誤必須核對，並且需依指示前往自動櫃員機操作，致朱
    思諭信以為真，而於96年9 月8 日晚間9 時23分，依該詐欺
    集團成員指示操作，將款項5,099 元匯入甲○○提供詐欺集
    團使用之土地銀行帳戶內。嗣因朱思諭發現受騙，報警循線
    查獲，始知上情。
(四)於96年9 月10日中午12時30分許，致電臺北縣板橋市○○路
    ○ 段14號高嘉鴻，佯稱可出售PS2 之遊戲機，致高嘉鴻不疑
    有他，於96年9 月10日晚間6 時6 分，依該詐欺集團成員指
    示操作，將款項1 萬7 千元匯入甲○○提供予詐欺集團使用
    之聯邦銀行帳戶內。嗣高嘉鴻遲遲未收到拍賣之商品，始知
    受騙。
(五)於96年9 月11日下午2 時許，致電臺北市○○區○○里○ 鄰
    ○○路30巷12弄10號4 樓周上智，詢問周上智是否要援交，
    並以要確認是否具有警察身分，要求周上智前往自動櫃員機
    操作，以避免警察追緝，致周上智信以為真，而於96年9 月
    11日下午5 時31分，依該詐欺集團成員指示操作，將款項新
    台幣（下同）1 萬元匯入甲○○提供予詐欺集團使用之合作
    金庫銀行帳戶內。嗣因周上智發現受騙，報警循線查獲，始
    知上情。
二、案經台北市政府警察局南港分局報告臺灣士林地方法院檢察
    署檢察官偵查起訴暨台南縣警察局善化分局報告臺灣台南地
    方法院檢察署檢察官、臺北縣政府警察局板橋分局報告臺灣
    板橋地方法院檢察署檢察官、臺北市政府警察局大安分局報
    告臺灣台北地方法院檢察署檢察官、臺北市政府警察局信義
    分局暨南港分局報告臺灣士林地方法院檢察署檢察官移請本
    院併案審理。
    理  由
一、本件被告甲○○所犯係死刑、無期徒刑或最輕本刑為三年以
    上有期徒刑或高等法院管轄第一審案件以外之罪，其於準備
    程序期日就被訴事實為有罪之陳述，經本院告知簡式審判程
    式之旨，並聽取公訴人及被告之意見後，經合議庭裁定由受
    命法官獨任進行簡式審判程序，是依刑事訴訟法第273 條之
    2 規定，本件之證據調查，不受同法第159 條第1 項、第16
    1 條之2 、第161 條之3 、第163 條之1 及第164 條至第17
    0 條規定之限制，合先敘明。
二、前揭犯罪事實，業據被告甲○○於本院準備程序及審理中坦
    承不諱，並據告訴人謝東穎、孔馨瑩、張雅媚、朱思諭、高
    嘉鴻、周上智於警詢中指訴歷歷，且有被告開戶之臺北富邦
    銀行永春分行96年11月28日函文及開戶基本資料、存摺對帳
    單、被害人謝東穎台北富邦銀行交易明細查詢單4 張（見96
    年度偵字第14323 號卷第99至102 頁、第128 頁）、被告開
    戶之臺灣土地銀行南港分行96年10月2 日函文及客戶基本資
    料、客戶歷史交易明細查詢、客戶往來明細查詢、被害人孔
    馨瑩、張雅媚、朱思諭郵政自動櫃員機交易明細表各1 張（
    見96年度偵字第14323 號卷第57至60頁、第154 頁、第72頁
    、第132 頁）、被告開戶之聯邦商業銀行永春分行函及開戶
    資料、歷史交易明細、被害人高嘉鴻國泰世華銀行、華南銀
    行、聯邦銀行自動櫃員機交易明細單各1 張（見96年度偵字
    第14323 號卷第133 至138 頁、第121 頁）、被告開戶之合
    作金庫商業銀行96年11月30日函及新開戶建檔登錄單、交易
    明細表、被害人周上智中國信託自動櫃員機交易明細單1 張
    （見96年度偵字第14323 號卷第142 至144 頁、第106 頁）
    在卷可憑，足見其自白與事實相符。按金融存款帳戶，事關
    存戶個人財產權益之保障，與存戶之印鑑章、提款卡結合，
    其專屬性、私密性更形提高，除非本人或與本人具密切之關
    係者，難認有何理由可自由流通使用該存摺、印章、提款卡
    ，一般人亦均有應妥為保管存摺、印鑑章、提款卡，以防止
    被他人冒用之認識，縱有特殊情況偶有將存摺、印鑑章、提
    款卡交付他人之需，亦必深入瞭解其用途後再行提供以使用
    ，恆係吾人日常生活經驗與事理；且金融帳戶為個人理財之
    工具，申請開設金融帳戶並無任何特殊之限制，一般民眾皆
    可以存入最低開戶金額之方式申請開戶，一個人可以在不同
    之金融機構申請多數之存款帳戶使用，並無何困難，此乃眾
    所週知之事實，則依一般人之社會生活經驗，苟見非親非故
    之人不以自己名義申請開戶，反而以出價蒐購或其他方式向
    他人蒐集金融機構帳戶供己使用，衡情當知悉蒐集金融帳戶
    者，係將所蒐集之帳戶用於從事財產犯罪。況觀諸現今社會
    上，恐嚇取財或詐騙者蒐購人頭帳戶，持以作為恐嚇取財或
    信貸、手機簡訊詐欺之事，常有所聞，出賣或出借帳戶予非
    親非故之人，受讓人係為從事財產犯罪，已屬人盡皆知之事
    。本件被告明知存摺、提款卡等有關個人財產、身分之物品
    ，淪落於不明人士手中，極易被利用為與財產有關之犯罪工
    具，竟願以相當之對價，將其所有之存摺等物交付予與其於
    身分上不具密切關係之人，顯然對於該帳戶將作為不法使用
    ，有所認知，是雖卷內事證並無積極證據證明被告知悉實施
    詐欺者將如何犯罪，而無法於本件認定被告有實施詐欺犯行
    之共同犯意聯絡，然被告理應對金融帳戶交付他人使用，可
    能遭持以從事財產犯罪有所認知，其有幫助他人犯詐欺取財
    罪之不確定犯罪故意甚明。綜上所述，本件事證明確，被告
    甲○○犯行堪以認定，應依法論科。
三、按刑法上之幫助犯，係對於犯罪與正犯有共同之認識，而以
    幫助之意思，對於正犯資以助力，而未參與實施犯罪之行為
    者而言，最高法院75年臺上字第1509號、88年臺上字第1270
    號判決意旨可資參照。是以如未參與實施犯罪構成要件之行
    為，而係出於幫助之意思提供助力，即屬幫助犯，而非共同
    正犯。被告僅提供帳戶讓被害人存入款項，其行為性質上僅
    可認為係詐欺取財構成要件以外之幫助行為，尚難遽認係與
    前述詐欺行為人本於共同犯罪之犯意聯絡，而有參與或分擔
    向被害人詐欺之犯行。核被告甲○○所為，均係犯刑法第30
    條第1 項前段、第339 條第1 項之幫助詐欺取財罪。被告將
    其所有之臺灣土地銀行帳戶存摺等物提供予詐欺集團成員後
    ，致被害人孔馨瑩、張雅媚、朱思諭遭詐欺而匯入款項，係
    以一提供帳戶幫助詐欺行為，侵害多數被害人之財產法益，
    為想像競合犯，應從一情節較重之幫助詐欺罪處斷。被告係
    幫助他人犯罪，應依刑法第30條第2 項之規定，並均按正犯
    之刑減輕之。被告前後所為4 次幫助詐欺取財犯行，時間不
    同，犯意各別，應予分論併罰。爰審酌被告提供帳戶供詐欺
    集團詐騙他人財物，危害社會正常交易安全，增加被害人尋
    求救濟之困難，並使犯罪之追查趨於複雜，並考量其犯罪之
    動機、目的、手段、被害人遭詐騙金額，及其犯罪後之態度
    等一切情狀，分別量處如主文所示之刑，並定其應執行及諭
    知易科罰金之折算標準。
四、至臺灣臺北地方法院檢察署96年度偵字第26568 號、臺灣板
    橋地方法院檢察署96年度偵字第28963 號、臺灣台南地方法
    院檢察署96年度偵字第18342 號、臺灣士林地方法院檢察署
    97年度偵字第1871號、第2125號移送併辦意旨所指之犯罪事
    實，經核與本件被告甲○○所涉幫助詐欺罪嫌部分，係屬同
    一事實，業為檢察官起訴之效力所及，本院已予審究，附此
    敘明。
五、臺灣士林地方法院檢察署97年度偵字第1871號移送併辦意旨
    另以：被告甲○○基於幫助詐欺之犯意，於96年9 月10日前
    某日，在不詳地點，將其所申請之臺灣郵政股份有限公司中
    壢龍岡郵局（下稱臺灣郵政龍岡郵局）第00000000000000號
    帳戶相關資料，交付予某不詳姓名年籍之詐騙集團成員，供
    該詐欺集團使用。嗣該詐欺集團某成員與96年9 月11日下午
    2 時許，致電臺北市○○區○○路30巷12弄10號4 樓周上智
    ，詢問周上智是否要援交，並以要確認是否具有警察身分，
    要求周上智前往自動櫃員機操作，以避免警察追緝，致周上
    智信以為真，於96年9 月11日下午4 時52分，依該詐欺集團
    成員指示操作，將款項7,000 元匯入甲○○提供予詐欺集團
    使用之臺灣郵政龍岡郵局帳戶內，因認本件被告此部分亦涉
    有刑法第30條第1 項、第339 條第1 項幫助詐欺取財罪嫌，
    與本院前開論罪科刑部分具有同一事實及想像競合犯之關係
    等語。經查：被告堅決否認有將前開所示之帳戶售予不詳姓
    名、年籍之人等語，且經本院函詢臺灣郵政股份有限公司中
    壢龍岡郵局，該局函覆前開帳號00000000000000號之開戶資
    料人為葉百修，非為被告甲○○，此有臺灣郵政股份有限公
    壢龍岡郵局檢附之郵政存簿儲金立帳申請書、身分證影本及
    客戶歷史交易清單各1 份存卷可查（見本院卷），自難認被
    告有公訴人所指之此部分幫助詐欺之犯行，是上開移送併案
    意旨所指之犯行與起訴事實所載犯罪事實，實難認有何實質
    上一罪關係，自非本件起訴效力所及，本院自無從併予審究
    ，應退還檢察官另行偵辦。
六、據上論斷，應依刑事訴訟法第273 條之1 第1 項、第299 條
    第1 項前段，刑法第339 條第1 項、第55條、刑法第30條、
    第41條第1 項、第2 項、第51條第5 款，刑法施行法第1 條
    之1 ，判決如主文。
本案經檢察官洪三峰到庭執行職務。
中    華    民    國    97    年    3     月    28    日
                  刑事第七庭法  官  汪梅芬
以上正本證明與原本無異。
如不服本判決，應於收受送達後10日內向本院提出上訴書狀，其
未敘述上訴之理由者並得於提起上訴後20日內向本院補提理由書
（均須按他造當事人之人數附繕本）。
                            書記官  張馨尹
中    華    民    國    97    年    3     月    28    日
附錄本案論罪科刑法條：
中華民國刑法第339 條第1 項（普通詐欺罪）：
意圖為自己或第三人不法之所有，以詐術使人將本人或第三人之
物交付者，處5 年以下有期徒刑、拘役或科或併科1 千元以下罰
金。


司法院資訊處製作；財團法人民間司法改革基金會備份。
